臺灣板橋地方法院民事裁定　　　　　　　99年度訴字第2283號
原　　　告　　紀承霈
　　　　　　　紀葳妮
兼上二人之
法定代理人　　黃美媛
被　　　告　　陳隆輝
訴訟代理人　　劉智園律師
上列當事人間侵權行為損害賠償事件，本院於中華民國100年1月
21日所為裁定應更正如下：
    主  文
原裁定主文欄第一項，應更正為「原告紀承霈應於收受本裁定送
達五日內，補繳第一審裁判費新臺幣壹萬零柒佰玖拾元，逾期即
駁回其追加之訴。」；第二項應更正為「原告紀葳妮應於收受本
裁定送達五日內，補繳第一審裁判費新臺幣壹萬貳仟捌佰捌拾元
，逾期即駁回其追加之訴。」。
原裁定理由欄關於原告應徵裁判費部分之訴訟標的金額核定及應
徵裁判費金額，更正如本裁定理由欄所示。
    理  由
一、按判決如有誤寫、誤算或其他類此之顯然錯誤者，法院得隨
    時或依聲請以裁定更正，此於裁定亦準用之，民事訴訟法第
    232 條第1項、第239 條定有明文。次按刑事法院依刑事訴
    訟法第504 條第1 項以裁定將附帶民事訴訟移送同院民事庭
    ，依同條第2 項規定，固應免納裁判費。然所應免納裁判費
    之範圍，以移送前之附帶民事訴訟為限，一經移送同院民事
    庭，即應適用民事訴訟法之規定；如原告於移送民事庭後，
    為訴之變更、追加或擴張應受判決事項之聲明，超過移送前
    所請求之範圍者，就超過移送前所請求之範圍部分，仍有繳
    納裁判費之義務，最高法院76年台上字第781 號判例闡示甚
    明。
二、查原告於本院刑事庭民國99年9 月8 日以99年度附民字第
    338 號裁定，將本件刑事附帶民事訴訟移送民事庭前，起訴
    狀記載訴之聲明為「被告陳隆輝應給付原告黃美媛新臺幣（
    下同）5,000,000 元，及自起訴狀繕本送達之日起至清償日
    止，按年息百分之五計算之利息」；嗣原告在上開移送後，
    於99年10月19日具狀聲明請求：「先位聲明：1.被告應給付
    原告黃美媛2,239,443 元，及自起訴狀繕本送達之翌日起至
    清償日止，按年息百分之五計算之利息。2.被告應給付原告
    紀承霈2,485,250 元，及自起訴狀繕本送達之翌日起至清償
    日止，按年息百分之五計算之利息。3.被告應給付原告紀葳
    妮2,691,909 元，及自起訴狀繕本送達之翌日起至清償日止
    ，按年息百分之五計算之利息」、「備位聲明：被告陳隆輝
    應給付共同原告黃美媛、紀承霈、紀葳妮418,123 元，及自
    起訴狀繕本送達之翌日起至清償日止，按年息百分之五計算
    之利息。」，其訴已有變更、追加或擴張應受判決事項之聲
    明，並超過移送前所請求範圍之情形，揆諸首揭說明，原告
    於本件刑事附帶民事訴訟移送民庭後為訴之變更、追加或擴
    張而逾移送前附帶民事訴訟之範圍，自應依法繳納裁判費。
三、原告於100 年10月19日言詞辯論陳明，其起訴狀係委由他人
    代撰，起訴本意係請求被告應向原告3 人各給付精神慰撫金
    150 萬元，另給付原告3 人實際支出費用共50萬元之損害賠
    償，合計為500 萬元，起訴狀訴之聲明未記載對原告紀承霈
    、紀葳妮給付，實係文字漏植等語。查原告起訴時，起訴狀
    訴之聲明第1 項雖僅記載請求被告對原告黃美媛1 人給付，
    然本件原告既有3 人，原告復未主張渠等之間有何代位受領
    之法律關係，衡理自不可能僅請求被告對原告黃美媛1 人給
    付。且起訴狀之事實及理由欄內亦確有紀載「茲查原告黃美
    媛係紀萬鴻之配偶，原告紀承霈及紀葳妮係紀萬鴻之子女，
    依法為紀萬鴻之法定繼承人‧‧‧原告等因被告本案對紀萬
    鴻之傷害致死行為，受有難以彌補之損害。」、「原告等爰
    依民法第184 條第1 項、第192 條、第193 條第1 項、第
    194 條第1 項及第195 條第1 項‧‧‧為本案附帶民事訴訟
    之請求。」等內容，足見原告紀承霈及紀葳妮於本件起訴時
    確亦有主張本於上開請求權基礎而請求原告為損害賠償之意
    。參酌原告黃美媛非具法律專業之人，原告紀承霈及紀葳妮
    又均為稚齡幼童，對所託之人是否能正確按其等其等本意撰
    寫書狀，當無精確之判斷能力，堪認原告所稱起訴狀訴之聲
    明未記載對原告紀承霈、紀葳妮給付係屬文字漏植等語為真
    實。則依原告於100 年10月19日言詞辯論時所為之更正說明
    ，其起訴時正確訴之聲明應係依民法第194 條請求被告對原
    告3 人各給付150 萬元（非財產上損害賠償即精神慰撫金部
    分），另依192 條第1 項、第193 條第1 項請求被告對原告
    3 人給付50萬元（財產上損害賠償部分）。
四、而依原告於99年10月19日書狀所載，其訴之聲明變更後，先
    位聲明關於請求被告對原告黃美媛給付之2,239,443 元部分
    ，係包括依民法第194 條主張精神慰撫金150 萬元，依民法
    第192 條第1 項主張給付所支出醫療費用32,605元、支出增
    加生活上需要之費用385,518 元及支出殯葬費321,320 元；
    關於請求對原告紀承霈給付之2,485,250 元部分，係包括依
    民法第194 條主張之精神慰撫金150 萬元，及依民法第192
    條第2 項主張之受扶養人損害賠償985,250 元；請求對原告
    紀葳妮給付之2,691,909 元部分，係包括依民法第194 條主
    張之精神慰撫金150 萬元，及依民法第192 條第2 項主張之
    受扶養人損害賠償1,191,909 元；而備位聲明之請求則係基
    於民法第184 條、第193 條、第1138條主張支出之醫療費用
    32,605元、依民法第184 條、193 條、第1138條主張之支出
    增加生活上需要費用385,518 元。原告黃美媛所為變更後之
    先位聲明請求，其訴訟標的與起訴時之主張相同，僅金額有
    所增加，是以原告黃美媛先位聲明請求超過200 萬元部分，
    係應受判決事項聲明之擴張。原告紀承霈及紀葳妮所為變更
    後之先位聲明請求逾150 萬元部分，其訴訟標的則均為原起
    訴時所無之第192 條第2 項受扶養人之損害賠償請求權，是
    以其二人各自請求給付超過150 萬元部分，係訴之追加。至
    於其餘先位聲明及備位聲明，則均未逾原起訴之範圍。揆諸
    首開說明，原告自應就上開應受判決事項聲明之擴張及訴之
    追加部分繳納裁判費。
五、經核原告黃美媛擴張應受判決事項聲明之訴訟標的金額為
    239,443 元（計算式2,239,443 －2,000,000 ＝239,443 ）
    ，應納裁判費為2,540 元；原告紀承霈追加之訴訟標的金額
    為985,250 元（計算式2,485,250 －1,500,000 ＝985,250
    ），應納裁判費為10,790元；原告紀葳妮追加之訴訟標的金
    額為1,191,909 元（計算式2,691,909 －1,500,000 ＝
    1,191,909 ），應納裁判費為12,880元。原裁定就原告紀承
    霈、紀葳妮應繳納裁判費之訴訟標的金額核定為2,485,250
    元及2,691,909 元，顯屬誤算，據以命原告紀承霈補繳裁判
    費25,651元，原告紀葳妮應補繳27,730元，其金額自亦非正
    確，應予更正，爰更正如主文所示。至於原告黃美媛擴張應
    受判決事項聲明應徵裁判費部分，由本院另為裁定命其補繳
    ，附此說明。又原告紀承霈、紀葳妮應補繳之裁判費金額既
    已更正，繳納期限自應以本件更正裁定送達後起算，方能期
    該二原告為正確之補正。是原告紀承霈、紀葳妮應依主文所
    示之金額，於本裁定送達後5 日內補繳裁判費，逾期不繳，
    即駁回其二人追加之訴，併為敘明。
六、依首開規定，裁定如主文。
中    華    民    國   100    年    11    月    4     日
                  民事第二庭    法  官  楊博欽
以上正本證明與原本無異
如不服本裁定應於送達後10日內向本院提出抗告狀，並應繳納抗
告費新臺幣1,000元整。
中    華    民    國   100    年    11    月    4     日
                                 書記官  林姍